臺灣臺南地方法院民事裁定          100年度司家聲字第212號
聲  請  人  財政部國有財產局臺灣南區辦事處臺南分處
法定代理人  林秀娟
上列聲請人因擔任湯振國之遺產管理人，聲請核定報酬，本院裁
定如下：
    主  文
聲請人得請求代為管理被繼承人湯振國遺產之報酬合計為新臺幣
萬伍仟元。
聲請程序費用新臺幣伍佰元由被繼承人湯振國之遺產負擔。
    理  由
一、本件聲請意旨略以：
  （一）聲請人經鈞院100年度司財管字第68號民事裁定選任為
        被繼承人湯振國之遺產管理人，雖經聲請人以其全體繼
        承人拋棄繼承顯遺債大於遺產而提出抗告，但經鈞院合
        議庭以100年度家抗字第71號民事裁定抗告駁回，而選
        任遺產管理人一事告確定。
  （二）按被繼承人湯振國所遺留坐落高雄市○○區○○段227
        地號等2筆土地及其上門牌高雄市○○區○○路160號建
        物，現由法務部行政執行署高雄行政執行處99年度助執
        字第600號強制執行程序進行中。被繼承人湯振國尚遺
        有坐落臺南市○鎮區○○段428地號等3筆不動產，惟由
        債權人第一商業銀行股份有限公司設定有最高限額抵押
        權新臺幣(下同)600萬元。因此，被繼承人別無其他遺
        產，聲請人對被繼承人湯振國之遺產管理報酬，只得聲
        明參與分配，否則無法受償，致有先行確定遺產管理報
        酬之必要，爰依法向法院提出聲請。
二、按遺產管理人得請求報酬，其數額由親屬會議按其勞力及與
    被繼承人之關係酌定之；親屬會議不能召開或召開有困難時
    ，依法應經親屬會議處理之事項，由有召集權人聲請法院處
    理之；親屬會議經召開而不為或不能決議時，亦同，民法第
    一千一百八十三條、第一千一百三十二條第二項分別定有明
    文。又聲請人聲請狀主張管理報酬，應依民法第1183條規定
    ，聲請法院酌定，並請優先分配，其請求標準，不得低於孳
    息收入部分10分之3及遺產現值百分之1，財政部訂頒之「代
    管無人承認繼承遺產作業要點」第14點第3項亦定有明文，
    而據以主張本件應按遺產總值1%核算，惟依前開作業要點所
    示，已明訂管理報酬應依民法第1183條規定聲請法院酌定，
    則法文既然明文應由法院酌定，則受指定之遺產管理人自無
    權自行訂定管理報酬標準，拘束法院，合先敘明。
三、經查：
    (一)本件被繼承人湯振國之繼承人有無不明，經本院選任聲請
      人為被繼承人之遺產管理人，故被繼承人無親屬會議可資
      酌定遺產管理人報酬等情，業經本院依職權調閱100年度
      司財管字第68號、100年度家抗字第71號卷宗，查核屬實
      ，足堪認定。執此，聲請人聲請本院酌定其遺產管理報酬
      ，自屬有據，應予准許。
    (二)關於本件遺產管理人報酬之酌定，本院參酌聲請人向本院
      陳報之被繼承人遺產清冊、鑑定報告書、土地謄本、建物
      謄本，足知被繼承人湯振國遺有土地5筆、房屋1棟，遺產
      內容尚稱單純。另考量本件遺產管理人所進行者為例行性
      職務，主要為處理一般不動產執行案件，職務內容尚非複
      雜。復斟酌被繼承人之遺產價值、聲請人專業能力、所需
      耗費之勞力程度，核定本件遺產管理人之報酬金額為35,0
      00元（含已代墊費用，即郵資、閱卷影印費，公示催告裁
      判費、登報費），即屬適當。爰裁定如主文所示之金額。
四、依非訟事件法第157條，裁定如主文。
中    華    民    國   100    年    12    月    6     日
                  家事法庭      司法事務官  林可婷
以上正本係照原本作成。
如對本裁定抗告須於裁定送達後10日內向本院提出抗告狀。
中    華    民    國   100    年    12    月    14    日
                                書  記  官  方柔尹